【裁判字號】    97,訴緝,135
【裁判日期】    981229
【裁判案由】    違反槍砲彈藥刀械管制條例等
【裁判全文】
臺灣桃園地方法院刑事判決             97年度訴緝字第135號
公  訴  人  臺灣桃園地方法院檢察署檢察官
被      告  丁○○
選任辯護人  沈朝標律師
上列被告因違反槍砲彈藥刀械管制條例等案件，經檢察官提起公
訴（九十一年度偵字第一八○○號），本院判決如下：
    主  文
丁○○未經許可寄藏手槍，累犯，處有期徒刑柒年，併科罰金新
臺幣拾萬元，罰金如易服勞役，以新臺幣壹仟元折算壹日。扣案
之奧地利製GLOCK 十九型口徑九釐米之制式半自動手槍壹支（含
彈匣壹個，槍支管制編號：000000000號）及匈牙利製
，可供槍支使用具有殺傷力之口徑九釐米半自動手槍用之制式子
彈貳顆均沒收。
其餘被訴部分均無罪。
    事  實
一、丁○○前因槍砲案件，經臺灣新竹地方法院於民國86年6月6
    日以八十六年度訴字第四六七號判決判處有期徒刑一年六月
    ，提起上訴後，由臺灣高等法院於同年10月27日（起訴書誤
    為9 月17日）以八十六年度上訴字第三○一二號判決駁回上
    訴確定，於87年3月16日入監執行，於88年6月30日縮刑期滿
    執行完畢。詎仍不知悔改，明知盧國安（90年4 月26日死亡
    ）所持有之具有殺傷力之奧地利製GLOCK19型口徑9MM之制式
    半自動手槍（槍支管制編號000000000 號）及匈牙利製，可
    供槍支使用具有殺傷力之口徑9MM 半自動手槍用之制式子彈
    六顆，分別係具有殺傷力之制式手槍及制式子彈，為槍砲彈
    藥刀械管制條例所列管之槍砲、彈藥，非經中央主管機關許
    可，不得非法寄藏，竟於89年1 月間某日，在其位於桃園縣
    龍潭鄉○○村○○路136 號住處，受該名成年人之託，代為
    保管上開手槍及子彈，並藏放於前開住處，其後於91年1 月
    31日前某日，在其住處頂樓射過一發子彈，復於91年1 月31
    日上午10時許，改藏放於不知情之乙○○（業經不起訴處分
    確定）位於桃園縣龍潭鄉○○路○ 段39號租屋處之天花板內
    。嗣丁○○因他案遭臺灣新竹地方法院及臺灣桃園地方法檢
    察署通緝，於同年2月1日零時50分許，為警在乙○○前揭處
    所逮捕時，經查獲扣得上開制式手槍及子彈。
二、案經桃園縣警察局平鎮分局報請臺灣桃園地方法院檢察署檢
    察官偵查起訴。
    理  由
甲、證據能力：
一、按被告之自白，非出於強暴、脅迫、利誘、詐欺、疲勞訊問
    、違法羈押或其他不正之方法，且與事實相符者，得為證據
    ，刑事訴訟法第一百五十六條第一項定有明文。查本案被告
    丁○○於本院審理時對其於警詢所為坦承有於上揭時、地寄
    藏扣案之手槍及子彈等自白，固辯稱：其因曾有遭警刑求經
    驗，故本件警詢所述不實云云，然被告於偵查中並未抗辯其
    自白有非任意性，而係於本院行準備程序及審理時方以上詞
    置辯，是其所辯是否屬實，已非無疑。且依證人乙○○於91
    年2 月21日偵查中對當日警方自其上揭租屋處前門進入後，
    被告先由後門逃走，惟仍遭警逮回現場，被告隨即指出天花
    板藏有扣案之手槍及子彈，而由警拍照後取下等過程，與證
    人即警員甲○○、丙○○於本院審理時具結後證述本案緝獲
    被告與查扣上開手槍及子彈之過程，及被告警詢所述本案查
    獲過程，互核相符，顯見被告於警詢時所為之自白並未受其
    心理影響而有非任意性之情形存在。此外，被告對其為何於
    警詢時自白寄藏上開手槍及子彈之原因，於91年2月1日偵查
    係供稱：因為警察捉到我們時，乙○○一直在哭，我想我既
    有案在身，乾脆幫他扛下這件云云（見偵查卷第53頁），於
    同年月27日偵查中則改稱：我們被帶到三組還沒有做筆錄前
    ，乙○○請我幫他背，再加上當時警察針對我，所以我覺得
    算了云云（見偵查卷第70頁），前後不一，故其警詢時之自
    白是否確有受到影響而非出於任意性，亦有可疑。再參酌被
    告於本院審理時對本案承辦警員在詢問時並未對其施加任何
    強暴、脅迫或其他不法行為，本院亦查無明顯事證足認被告
    於警詢時有何非任意性自白之狀況，是綜合上情以觀，本件
    堪認被告於警詢之自白係出於其自由之意志，而得作為本案
    證據。
二、按被告以外之人於審判外之言詞或書面陳述，除法律有規定
    者外，不得作為證據。被告以外之人於檢察事務官、司法警
    察官或司法警察調查中所為之陳述，與審判中不符時，其先
    前之陳述具有較可信之特別情況，且為證明犯罪事實存否所
    必要者，得為證據，刑事訴訟法第一百五十九條第一項、第
    一百五十九條之二分別定有明文。所謂「具有較可信之特別
    情況」，應係指該被告以外之人於檢察事務官、司法警察官
    或司法警察調查中所為之陳述，與審判中不符，而其先前之
    陳述，從客觀上之環境或條件等情況加以觀察，有足以取代
    審判中經反對詰問之可信性保證者而言（最高法院九十六年
    度台上字第五九七九號判決要旨參照）。再參酌現行刑事訴
    訟法第一百六十六條之一第二項「為辯明證人陳述之證明力
    ，得就必要事項為主詰問。」第三項第六款「行主詰問時，
    證人為與先前不符之陳述時，其先前之陳述，得為誘導詰問
    。」第一百六十六條之二第一項「反詰問應就為辯明證人之
    陳述證明力所必要之事項行之。」第二項「行反詰問於必要
    時得為誘導詰問。」等規定，以及行反詰問時，容許以陳述
    人先前不一致之陳述作為彈劾證據之詰問法理，則於被告以
    外之證人於審判中所為之陳述，與先前之陳述內容相左或不
    一致時，即非不得以其先前所為「自我矛盾之陳述」，用來
    彈劾（爭執、否定）該證人在審判中供述證據之證明力（同
    院九十六年度台上字第四三六三號判決要旨參照）。經查，
    ，證人乙○○、己○○、戊○○於警詢之證述，均係被告以
    外之人於審判外之陳述屬傳聞證據，且被告及辯護人已就上
    開證述之證據能力表示爭執（見本院九十七年度訴緝字第一
    三五號卷第51頁），而證人己○○、戊○○則於本院審理時
    ，業已到庭作證，本院審酌上開證人於警詢所為陳述作成之
    狀況，及證人乙○○尚有其在檢察官訊問時所為具有證據能
    力之證述可供作為證據（詳後述），證人己○○、戊○○亦
    有其等在檢察官訊問與本院審理時所為具有證據能力之證述
    可供作為證據（詳後述），又其三人在警詢時所為之證述，
    與偵查中及本院審理時之證述相較，並無非屬除該項傳聞證
    述外，已無從再就同一供述取得與其審判外陳述之相同供述
    內容，倘以其他證據代替，亦無從達到同一目的之情形之「
    必要性」要件，是證人乙○○、己○○、戊○○於警詢時所
    為證述即無證據能力，不能作為本案論罪之依據，然仍得作
    為彈劾其證詞憑信性之用，附此敘明。
三、次按證人依法應具結而未具結者，其證言不得作為證據，刑
    事訴訟法第一百五十八條之三定有明文。經查：證人即承辦
    警員李青泉、甲○○、丙○○、鄒明賢於偵查中證述其等查
    獲本案之過程時，均已滿十六歲而無刑事訴訟法第一百八十
    六條不得令具結之事由存在，依前揭判例要旨，其於偵查中
    作證時，亦應依人證之法定程式具結，其證詞方得作為證據
    ，惟依上開偵查筆錄之記載，檢察官並未曉諭證人四人具結
    ，且卷內亦無結文供參，依同法第一百五十八條之三之規定
    ，證人於李青泉、甲○○、丙○○、鄒明賢偵查中之證述，
    即無證據能力。
四、被告以外之人於審判外之言詞或書面陳述，除法律另有規定
    者外，不得作為證據；被告以外之人於偵查中向檢察官所為
    之陳述，除顯有不可信之情況外，得為證據，刑事訴訟法第
    一百五十九條第一項、第一百五十九條之一第二項分別定有
    明文。又現行刑事訴訟法對於詰問制度之設計，以同法第一
    百六十六條以下規定之交互詰問為實踐，屬於人證調查證據
    程序之一環，與證據能力係指符合法律所規定之證據適格，
    而得成為證明犯罪事實存在與否之證據資格，性質上並非相
    同。偵查中檢察官為蒐集被告犯罪證據，訊問證人旨在確認
    被告嫌疑之有無及內容，與審判期日透過當事人之攻防，調
    查人證以認定事實之性質及目的，尚屬有別。偵查中訊問證
    人，法無明文必須傳喚被告使之得以在場，刑事訴訟法第一
    百八十四條第二項亦僅規定因發見真實之必要，得命證人與
    被告對質，是檢察官偵查中雖未命證人與被告對質，尚非違
    法。此項未經被告對質之被告以外之人於偵查中向檢察官所
    為之陳述，依刑事訴訟法第一百五十九條之一第二項之規定
    ，原則上屬於法律規定為有證據能力之傳聞證據，於例外顯
    有不可信之情況，始否定其得為證據（最高法院九十七年度
    台上字第三三六九號判決要旨參照）。次按，刑事訴訟法第
    一百五十九條之一明定檢察官於偵查程序取得被告以外之人
    所為陳述，除顯有不可信之情況者外，均有證據能力，得為
    證據。當事人若主張其顯有不可信之情形者，本乎當事人主
    導證據調查原則，自應負舉證責任，否則，被告以外之人向
    檢察官所為之陳述，毋庸另為證明，即得作為認定被告犯罪
    之證據（最高法院九十六年度台上字第五六八四號判決要旨
    參照）。經查，證人乙○○、戊○○、己○○於偵查中向檢
    察官所為之證述雖亦屬被告以外之人於審判外之陳述，惟被
    告並未具體指明前開證人於偵查中所述有何「顯有不可信之
    情況」存在及指出可供本院調查之證據，參酌上開說明，證
    人乙○○、戊○○、己○○於偵查中之證述，毋庸另為證明
    ，即應認有證據能力。
五、又被告以外之人於審判外之陳述，雖不符刑事訴訟法第一百
    五十九條之一至第一百五十九條之四之規定，而經當事人於
    審判程序同意作為證據，法院審酌該言詞陳述或書面陳述作
    成時之情況，認為適當者，亦得為證據；當事人、代理人或
    辯護人於法院調查證據時，知有刑事訴訟法第一百五十九條
    第一項不得為證據之情形，而未於言詞辯論終結前聲明異議
    者，視為有前項之同意，刑事訴訟法第一百五十九條之五定
    有明文。本件認定事實所引用卷附之其餘供述證據，被告及
    辯護人於本院行準備程序時均同意此部分證據有證據能力（
    見本院卷第頁），且迄於本院言詞辯論終結前亦未異議，本
    院審酌前開證據均查無有何違反法定程序取得之情形，亦無
    顯有不可信與不得作為證據等情，故均應認為有證據能力。
六、至於證人戊○○、己○○住處遭射擊之現場照片，係由機械
    （照相機）所拍攝，非屬供述證據，並無傳聞法則之適用，
    且與被告丁○○是否持槍朝證人戊○○、己○○住處射擊而
    恐嚇之犯嫌，具有相當之關聯性，是被告辯稱前揭照片如由
    警方拍攝始承認有證據能力云云，尚非有理由，應認前揭照
    片無論由何人拍攝，均具有證據能力。至扣案之手槍及子彈
    亦非屬供述證據，且本院查無有何違反法定程序取得之情形
    ，應認有證據能力。
乙、有罪部分：
一、訊據被告丁○○固坦承於上開時、地為警查獲扣案之手槍及
    子彈，惟矢口否認有未經許可寄藏手槍與子彈之犯行，辯稱
    ：扣案之手槍及子彈乃呂學義所藏放，在現場是警察要伊指
    向天花板供警察拍照，且因為伊以前有被刑求經驗，故警詢
    時因害怕始承認受託寄藏云云。經查：
（一）上開犯罪事實業據被告於警詢時供稱：警方在乙○○租屋
      處天花板所查獲之上述手槍及子彈是我所有，是我朋友盧
      國安所寄放，他約於89年1 月份到我位於桃園縣龍潭鄉○○村○○路136 號住處拿給我，經我拆開後才知道是槍械
      ，我於91年1 月31日上午10日許將上述手槍及子彈放置在
      天花板上，該槍械有在龍潭住處頂樓射過一發，槍支拿來
      時有六發子彈，我射擊一發，還有五發子彈等語明確（見
      臺灣桃園地方法院檢察署九十一年度偵字第一八○○號卷
      第9 至12頁），核與證人乙○○於91年2月21日與同年6月
      17日偵查中證稱：扣案之手槍及子彈是丁○○的，該屋天
      花板上會有那把槍，我事前根本不知道；丁○○被警察抓
      回來後，警察就問丁○○有無東西藏在這裏，接著丁○○
      就指中段天花板，然後警察就要我們指著那地方拍照。去
      年12月間丁○○有將該槍交給我，要我保管，我一看是真
      槍，我就拒絕當場還給他，所以我知丁○○有該槍。本案
      查獲之槍支是丁○○的等語（見臺灣桃園地方法院檢察署
      九十一年度偵字第一八○○號卷第65頁反面至66頁、第11
      5 頁）相符，且有現場照片在卷（見臺灣桃園地方法院檢
      察署九十一年度偵字第一八○○號卷第37至38頁）及扣案
      槍彈可佐。而扣案之手槍及子彈經送請內政部警政署刑事
      警察局鑑驗結果，認送鑑之槍支管制編號000000000 號手
      槍一支，係奧地利製GLOCK19型口徑9MM之克拉克制式半自
      動手槍，具完整之裝填、閉鎖和擊發裝置，且內具六條右
      旋來復線；滑套、槍管之槍號均已遭磨滅，經以電解腐蝕
      法重現結果，槍號均為ABG178，滑套上具GLOCK 19 AUST-
      RIA之字樣，黑色塑膠槍身上具MADE IN AUSTRIA GLOCK.
      Ges.m.b.H.之字樣。該槍支經實際裝填口徑9MM 之制式半
      自動手槍子彈試射結果，可擊發子彈，機械性能良好，認
      具殺傷力。又送鑑之制式子彈五顆（試射三顆），認均係
      口徑9MM 之制式半自動手槍彈，彈底基部外形均為無緣子
      彈，彈底標記均為P*9MM*，查詹氏彈藥年鑑結果，認該款
      子彈均係匈牙利製造，認均具殺傷力等情，有該局91年3
      月1日刑鑑字第0910027941 號槍彈鑑定書在卷為憑（見臺
      灣桃園地方法院檢察署九十一年度偵字第一八○○號卷第
      79至80頁），堪認扣案之手槍及子彈確係由被告藏放，且
      均具有殺傷力無訛。
（二）被告雖以上開情詞置辯，然其於警詢時供稱扣案之手槍及
      子彈乃盧國安所寄藏，其後於91年2月1日偵查中則改稱：
      扣案之手槍及子彈為證人乙○○所有云云（見臺灣桃園地
      方法院檢察署九十一年度偵字第一八○○號卷第53頁），
      而於本院羈押調查及審理時又改稱：扣案之手槍及子彈不
      是我及乙○○藏放的，那是呂學義拿去藏的，因為呂學義
      死了我才敢講云云（見本院九十七年度訴緝字第一三五號
      卷第27頁、第28頁），是被告對扣案之手槍及子彈之來源
      及寄藏之人為何，其供述一再反覆，是其所辯，已難採信
      。
（三）另依被告於警詢時供稱：沒人知道盧國安將槍械寄放在我
      這裏，盧國安把上述手槍及子彈給我，而我本身也是通緝
      犯，所以就將該包東西拿至警方所查獲處所天花板放置等
      語（見臺灣桃園地方法院檢察署九十一年度偵字第一八○○號卷第10至11頁），核與證人乙○○於91年2 月21日偵
      查中對警察緝獲丁○○後，查問有無東西藏匿時，丁○○
      即指向天花板等語，及證人甲○○、丙○○於本院審理時
      對其等緝獲被告並依被告所指天花板位置而查扣上開槍彈
      之過程（見本院卷第133頁、第139頁），互核一致，是被
      告於本院審理時所辯尚難採信。
（四）雖證人乙○○於91年2月1日偵查中供稱：上述手槍及子彈
      是盧國安在89年5、6月間交給我，要我幫其保管；警詢時
      會說是丁○○稱天花板有槍我才知道，是因為丁○○答應
      要幫我擔云云（見臺灣桃園地方法院檢察署九十一年度偵
      字第一八○○號卷第53頁反面至54頁），然此與前述其於
      91年2 月21日偵查中所稱：上述手槍及子彈不是我所有，
      是丁○○的，該屋天花板上會有那把槍，我事先根本不知
      道等語相左，是其該部分所述之真實性，殊堪質疑。且其
      於91年2 月21日所述情節，核與其於警詢時證稱：上述手
      槍及子彈我不曉得何人所有，也不是我所有，我不知道何
      人放置於天花板，警員進入逮捕丁○○後，丁○○親口說
      他的槍支放在天花板上，我才知道有槍械，於是警方依丁○○所述在天花板查獲上述手槍及子彈等語（見臺灣桃園
      地方法院檢察署九十一年度偵字第一八○○號卷第21頁反
      面）一致，再參以其遭警方查獲之初，因未及防備且較無
      暇與被告勾串由其頂替罪責，是其於甫遭警查獲時所述內
      容，自較其嗣後而於91年2月1日偵查時翻異前供所為護被
      告之證詞可採。
（五）綜上所述，被告所辯均係飾卸之詞，不足採信，本件事證
      明確，被告此部分犯行堪以認定，應依法論科。
二、按被告丁○○行為後，槍砲彈藥刀械管制條例歷經數次之修
    正，其中第十二條第四項關於未經許可，寄藏子彈罪部分，
    因未經修正，自無比較新舊法之問題。又同條例第七條之規
    定，於97年11月28日經總統修正公布施行時，只增訂第五項
    ，並將原第五項關於未遂犯之罰則，移列第六項，原第四項
    有關未經許可，寄藏手槍罪部分，並未經修正，故亦無比較
    新舊法之問題，而應逕行現行第七條第四項之規定。
三、次按被告丁○○行為後，刑法部分條文業於94年2月2日修正
    公布，95年7月1日起施行，修正後刑法第二條第一項規定：
    「行為後法律有變更者，適用行為時之法律。但行為後之法
    律有利於行為人者，適用最有利於行為人之法律。」，本條
    係規範行為後法律變更所生新舊法律比較適用之準據法，本
    身尚無新舊法比較之問題，於新法施行後，應一律適用裁判
    時之第二條第一項為「從舊從輕」之比較。又本次法律變更
    ，比較時應就罪刑有關之共犯、未遂犯、牽連犯、連續犯、
    結合犯，以及累犯加重、自首減輕暨其他法定加減原因（如
    身份加減）與加減例等一切情形，綜其全部罪刑之結果而為
    比較（最高法院95年5月23日第8次刑庭會議決議參照）。經
    查：
（一）修正後槍砲彈藥刀械管制條例第七條第四項之未經許可，
      寄藏手槍罪，其法定本刑中關於罰金刑最低額部分，依修
      正後刑法第三十三條第五款規定為「罰金：新台幣一千元
      以上，以百元計算之」，較被告行為時依罰金罰鍰提高標
      準條例第一條前段、修正前刑法第三十三條第五款規定，
      罰金之最低額為「銀元一元以上，即新臺幣三元」為重，
      經比較新舊法之結果，修正後之規定並非較有利於被告，
      依刑法第二條第一項前段之規定，應適用修正前之規定論
      處（最高法院95年度5月23日第8次刑事庭會議參照）。
（二）又刑法第四十七條關於累犯之規定亦有修正，依最高法院
      95年度第8 次及第21次刑事庭會議決議意旨，如受有期徒
      刑之執行完畢，於五年內故意再犯有期徒刑以上之罪，無
      論依修正前刑法第四十七條或修正後第四十七條第一項之
      規定，均構成累犯，即無有利或不利之情形，於刑法修正
      施行後法院為裁判時，無庸為新、舊法之比較。惟個案如
      有其他應依刑法第二條第一項之規定為新、舊法之比較情
      形時，依綜其全部罪刑之結果而為比較後，整體適用法律
      （最高法院97年度第1 次刑事庭會議決議參照），是本件
      關於累犯之規定，應依綜合比較之結果，整體適用法律。
（三）綜上，本件綜合法律修正前後之整體比較結果，因行為後
      之法律並未較有利於被告，故上開部分應適用修正前刑法
      之相關規定論科。
（四）又刑法第五十五條關於想像競合犯之規定，新法增列但書
      「不得科以較輕罪名所定最輕本刑以下之刑」，係科刑之
      限制，為法理之明文化，非屬法律之變更，自無新舊法比
      較之問題，應逕適用現行刑法第五十五條規定。（最高法
      院95年刑事庭第8次會議決議7及95年第21次刑事庭決議參
      照）
（五）關於罰金易服勞役之折算標準部分，修正前刑法第四十二
      條第二項、第三項規定：「易服勞役以一元以上三元以下
      折算一日。但勞役期限不得逾六個月」、「罰金總額折算
      逾六個月之日數者，以罰金總額與六個月之日數比例折算
      」，並依據修正前罰金罰鍰提高標準條例第二條前段規定
      ，就其原定數額提高為一百倍折算一日，則修正前刑法之
      易服勞役折算標準，應以銀元三百元即新臺幣九百元折算
      一日；惟修正後刑法第四十二條第三項、第五項前段規定
      ：「易服勞役以新臺幣一千元、二千元或三千元折算一日
      。但勞役期限不得逾一年」、「罰金總額折算逾一年之日
      數者，以罰金總額與一年之日數比例折算」，比較新舊法
      結果，修正後之易服勞役折算標準固較有利於上訴人，但
      其勞役期限，則以修正前之規定較有利於上訴人，自應依
      刑法第二條第一項規定，分別適用最有利於行為人之法律
      （最高法院九十六年台上字第二二三三號判決參照）。即
      如罰金數額未逾新臺幣十八萬元，依新法以新臺幣三千元
      、二千元或一千元折算一日計算，均較有利於行為人。
（六）另刑法第三十八條關於沒收之規定雖亦經修正，依從刑應
      附隨於主刑之原則，亦應適用修正前刑法第三十八條之規
      定（最高法院九十七年度台上字第九九三號判決要旨參照
      ）。
四、核被告所為，係犯槍砲彈藥刀械管制條例第七條第四項之未
    經許可，寄藏手槍罪及同條例第十二條第四項之未經許可，
    寄藏子彈罪。其以一寄藏之行為，同時持有扣案之手槍一支
    及制式子彈六顆，而觸犯上開二罪名，應依現行刑法第五十
    五條想像競合犯之規定，從一重之未經許可，寄藏手槍罪處
    斷。另被告持有手槍及子彈之行為，應為其寄藏之當然結果
    ，均不另論罪。又被告有事實欄所載之前科紀錄及執行情形
    ，有臺灣高等法院被告前案紀錄表在卷足憑，其於徒刑執行
    完畢後五年內故意再犯本件有期徒刑以上之罪，為累犯，應
    依修正前刑法第四十七條之規定加重其刑。爰審酌槍支具有
    顯在之危險性，然被告竟無視法律之禁止，受託寄藏扣案之
    槍支一支及子彈六顆，且寄藏之時間非短，對社會治安危害
    甚鉅，且被告於犯後一再飾詞狡辯，更逃亡多年始經緝獲到
    案，及其犯罪動機、目的、手段、素行等一切情狀，量處如
    主文所示之刑，並就罰金部分依修正後刑法第四十二條第三
    項之規定，諭知易服勞役之折算標準。
五、扣案具有殺傷力之手槍一支（含彈匣一個，槍支管制編號為
    000000000 號）及經採樣試射所餘之制式子彈二顆，均係被
    告所持有之違禁物，應依修正前刑法第三十八條第一項第一
    款之規定宣告沒收。至被告於受託寄藏扣案之手槍及子彈時
    已試射之制式子彈一顆及鑑定時試射之三顆制式子彈，因均
    已不具有子彈之完整結構，失去其效能，堪認現已不具殺傷
    力，爰不予宣告沒收。
丙、無罪之部分：
壹、公訴意旨另以：被告丁○○明知槍砲彈藥刀械管制條例所列
    槍砲、彈藥，非經中央主管機關許可不得寄藏、持有，竟因
    與證人戊○○、己○○等人生有細故，而基於概括之犯意，
    連續於90年10月底、11月初間某夜及同年11月3日凌晨3時許
    ，夥同不詳姓名年籍之成年男子數人，持可發射子彈具有殺
    傷力之槍支，至證人戊○○、己○○位於桃園縣龍潭鄉○○
    村○○街五二九巷五弄八號、北龍路廿號住處，以對上開房
    屋射擊之方式，恐嚇證人戊○○、己○○，致二人心生畏懼
    ，恐其生命、身體及財產等之安全將因此受有危害，因認被
    告此部分所為涉犯修正前槍砲彈藥刀械管制條例第十一條第
    四項所規定，持有可發射子彈具有殺傷力之槍枝罪及刑法第
    三百零五條之恐嚇危害安全罪嫌云云。
貳、按犯罪事實應依證據認定之，無證據不得推定其犯罪事實，
    又不能證明被告犯罪或其行為不罰者，應諭知無罪之判決，
    刑事訴訟法第一百五十四條第二項及第三百零一條第一項分
    別定有明文。刑事訴訟法上所謂認定犯罪事實之證據，係指
    足以認定被告確有犯罪行為之積極證據而言，該項證據自須
    適合於被告犯罪事實之認定，始得採為斷罪資料。事實之認
    定，應憑證據，如未能發現相當證據，或證據不足以證明，
    自不能以推測或擬制之方法，以為裁判基礎。認定犯罪事實
    所憑之證據，雖不以直接證據為限，間接證據亦包括在內；
    然而無論直接或間接證據，其為訴訟上之證明，須於通常一
    般之人均不致有所懷疑，而得確信其為真實之程度者，始得
    據為有罪之認定。（最高法院二十九年上字第三一○五號、
    四十年台上字第八六號、七十六年台上字第四九八六號判例
    要旨參照）。復按告訴人之告訴，本以使被告受刑事訴追為
    目的，故其陳述是否與事實相符，自應調查其他證據，以資
    審認，苟其所為攻擊之詞，尚有瑕疵，則在此瑕疵未予究明
    以前，即不能遽採為斷罪之基礎（六十九年度臺上字第一五
    三一號判決要旨參照）。
參、公訴意旨認被告涉犯未經許可持有可發射子彈具有殺傷力之
    改造手槍罪及恐嚇危害安全罪嫌，係以證人己○○、戊○○
    之證述及證人己○○住處現場照片等，為其認定之依據。惟
    訊據被告堅詞否認有公訴意旨所指之犯行。經查：
一、依證人己○○於偵查中具結證稱：我沒有目擊丁○○開槍，
    也沒有看到槍等語（見臺灣桃園地方法院檢察署九十一年度
    偵字第一八○○號卷第92頁及反面、第122 頁反面），故其
    住處遭槍擊乙事，是否確係被告所為即無可疑。而證人己○○於91年3月5日偵查中雖具結證稱：我於90年11月3 日在北
    龍路20號我父親住處三樓臥室看電視，突然聽到槍聲，我立
    刻到陽台往下看，看到一台黑色轎車，有四、五個人要上車
    ，我只認識要上駕駛座的丁○○，我下去看到地上有一顆彈
    頭云云（見臺灣桃園地方法院檢察署九十一年度偵字第一八
    ○○號卷第92頁及反面），然其後於91年11月29日偵查中改
    證稱：槍響後我衝到陽台去看，正好看到丁○○和一群人坐
    二台車要離去；子彈穿過玻璃鑲在天花板之橫條上，後來是
    我父親將它拿出來云云（見臺灣桃園地方法院檢察署九十一
    年度偵字第一八○○號卷第122頁反面至123頁），於本院審
    理時又改稱：當天我看到被告上車，還有看到其他人，但車
    子裏面的人我看不到，因為角度問題，我看被告上車，他旁
    邊還有一人，我只看到被告拿東西，什麼東西看不清楚，但
    形狀看的清楚，就是槍的樣子；我從陽台看到馬路上的被告
    ，距離有二、三間房子的距離；被告當時是坐在副駕駛座云
    云（見本院九十七年度訴緝字第一三五號卷第91至92頁、第
    106頁、第108頁），足見證人己○○就當天究竟有幾台車到
    其住處、又其所見彈頭之位置為何、有無看見被告手持物品
    、被告在車上之位置在何處等情，其證述前後不一。況證人
    己○○於夜間僅憑藉路燈之亮度，由其住處三樓陽台往下看
    ，在距離二、三間房屋距離外，對被告手拿什麼東西已看不
    清楚，卻能看清楚該物品之形狀就是槍的樣子，顯與常情不
    符，是其所述即難遽為不利於被告之認定。
二、另證人戊○○於偵查中具結證稱：90年10月間，我在我家三
    樓，當時聽到槍聲立刻衝出到陽台，即看到丁○○率一群約
    七至十人上二部車離去，當時丁○○正要拿槍上車，我有撿
    到彈頭；那晚他就射了己○○和我家云云（見臺灣桃園地方
    法院檢察署九十一年度偵字第一八○○號卷第128頁反面至1
    29頁），然於其涉犯殺人案件在臺灣新竹地方法院檢察署調
    查時則供稱：其實開槍時我不在客廳，我也沒有找到彈殼等
    語（見臺灣新竹地方法院檢察署九十一年度偵字第二一六二
    號卷第121 頁），且於本院審理時先具結證稱：家裡被開槍
    ，我當時不在家中，當時我在台北，我沒有看到被告開槍等
    語（見本院九十七年度訴緝字第一三五號卷第102 頁），旋
    即又改稱：我現在記得的情形是，當時我可能在家裡，我有
    聽到槍聲，我跑出來陽台，有看到被告與一些人，我看到被
    告拿槍正要上車走了，我有看到槍，後來我有到我父親的房
    間挖出彈頭云云（見本院九十七年度訴緝字第一三五號卷第
    105 頁），其所述一再反覆，已難遽信。佐以證人戊○○所
    稱其住處遭被告槍擊時間係在同年10月間，與證人己○○所
    述其住處係在同年11月3日遭槍擊，兩案發生時間明顯不同，
    是證人戊○○於偵查中所述：那晚被告就射了己○○及我家
    云云（見偵查卷第129 頁），亦不足採。況參酌證人戊○○
    之父陳自立於戊○○涉犯殺人案件在臺灣新竹地方法院檢察
    署偵查中證稱：我住處被開槍是白天，我檢查一下，沒有找
    到彈殼等語（見臺灣新竹地方法院檢察署九十一年度偵字第
    二一六二號卷第120至121頁），其所述遭槍擊時間及有無發
    現彈殼等情節，亦與證人戊○○所述不符，益徵證人戊○○
    於本案偵查中所為之證述，不能作為不利於被告之認定。
三、綜上所述，本件證人己○○、戊○○之證述，既不能證明被
    告曾持槍至其等住處射擊，自不能據以認定被告確有未經許
    可，持有可發射子彈具有殺傷力之改造手槍、子彈罪及恐嚇
    危害安全罪，此外，復查無其他積極證據，得以證明被告有
    公訴意旨所指之犯行存在，揆諸首開法條及判例之說明，此
    部分不能證明被告犯罪，依法應為被告無罪判決之諭知。
據上論斷，應依刑事訴訟法第二百九十九條第一項前段、第三百
零一條第一項，槍砲彈藥刀械管制條例第七條第四項、第十二條
第四項，修正後刑法第十一條前段、第二條第一項、第五十五條
、第四十二條第三項，修正前刑法第四十七條、第三十八條第一
項第一款，判決如主文。
本案經檢察官馮浩庭到庭執行職務。
中    華    民    國    98    年    12    月    29    日
                  刑事第十二庭審判長法  官  魏于傑
                                    法  官  許雅婷
                                    法  官  李文娟
以上正本證明與原本無異。
如不服本判決應於收受判決後10日內向本院提出上訴書狀，並應
敘述具體理由；其未敘述上訴理由者，應於上訴期間屆滿後20日
內向本院補提理由書（均須按他造當事人之人數附繕本）「切勿
逕送上級法院」。
                                    書記官  吳玉蘭
中    華    民    國    99    年    1     月    8     日
附錄本案論罪科刑法條全文：
修正後槍砲彈藥刀械管制條例第七條第四項
未經許可，持有、寄藏或意圖販賣而陳列第一項所列槍砲、彈藥
者，處五年以上有期徒刑，併科新台幣一千萬元以下罰金。
修正後槍砲彈藥刀械管制條例第十二條第四項
未經許可，持有、寄藏或意圖販賣而陳列子彈者，處五年以下有
期徒刑，併科新台幣三百萬元以下罰金。

司法院資訊處製作；財團法人民間司法改革基金會備份。
